最高法院刑事判決　　　　　　九十六年度台上字第五九五三號
上　訴　人　甲○○
　　　　　　乙○○
上列上訴人等因違反毒品危害防制條例案件，不服台灣高等法院
台南分院中華民國九十六年八月九日第二審更審判決（九十六年
度上更(一)字第二五七號，起訴案號：台灣台南地方法院檢察署九
十五年度偵字第六二九０、九七二九號），提起上訴，本院判決
如下：
    主  文
原判決撤銷，發回台灣高等法院台南分院。
    理  由
本件原判決認定上訴人甲○○意圖營利，或單獨，或與上訴人乙
○○基於共同販賣第一級毒品海洛因營利之概括犯意，自民國九
十五年二月間起至九十五年四月六日止，以其所有如原判決附表
二所載之行動電話，供為販賣第一級毒品海洛因之聯絡工具，於
原判決附表一所載之時、地，或單獨一人，或與乙○○基於共同
犯意之聯絡，販賣第一級毒品海洛因予原判決附表一所載之人，
而有如該附表一所載之販賣毒品所得；另乙○○則於原判決附表
一編號一、四、五、六、七之時、地與甲○○共同販賣第一級毒
品海洛因予該附表一編號一、四、五、六、七所載之人，而有如
該附表一編號一、四、五、六、七所載之販毒所得，其二人販毒
之時間、地點等均詳如原判決附表一所示。嗣於九十五年四月六
日下午四時許，乙○○在台南縣永康市西勢國小側門旁，欲與簡
海寅為毒品交易時，經警當場查獲，並於一旁花圃內扣得乙○○
擲出之如原判決附表二編號一所載之海洛因一包。嗣經警於同日
下午六時許，持法院核發之搜索票至台南縣永康市○○路○段三
０六巷八號四樓甲○○、乙○○住處搜索，扣得甲○○所有如原
判決附表二編號二至十及附表三所載之物，其詳如原判決附表二
、三所示，計販賣毒品所得共新台幣三萬四千元（均未扣案，其
中二萬二千元係二人共同販賣毒品所得）等情。因而撤銷第一審
判決，改判論處上訴人等共同連續販賣第一級毒品（累犯）罪刑
，固非無見。
惟查：(一)、審理事實之法院，本乎發見實質的真實之本旨，對於
案內一切與罪名之成否、論罪科刑有關之證據，除認為不必要者
外，均應詳為調查，然後基於調查所得之心證，以為判斷之基礎
，故證據雖已調查，若尚有其他必要部分並未調查，即與證據未
經調查無異，如遽行判決，仍有應於審判期日調查之證據未予調
查之違法。本件上訴人等辯稱：伊等所販賣之毒品，係向綽號「
姐仔」、「二齒」之蔡美麗購買，伊等於九十五年五月四日台南
縣警察局善化分局依陳擁文檢察官指揮調查時，已向警方供出伊
等係以電話聯絡0000000000號行動電話使用者，即綽
號「姐仔」或「二齒」之女子，向她購買毒品，警方因而查獲蔡
美麗，伊等應依毒品危害防制條例第十七條規定減輕其刑等語。
原審就此僅以台南縣警察局已函覆稱：該局查獲蔡美麗販毒一案
，並非甲○○提供情資始循線查獲等語，及蔡美麗於原審法院前
審亦否認曾販賣毒品予上訴人等，即認上訴人等上開所辯為不足
採。然查上訴人等確於九十五年五月四日警詢時供出向綽號「姐
仔」、「二齒」之女子購買毒品，該女子使用00000000
00號行動電話等情（見偵字第六二九０號卷第九十一、九十二
、九十五頁），而甲○○使用之0000000000號行動電
話，於九十五年四月五日確有與0000000000號行動電
話使用者（女性）通話之紀錄，依其內容似與買賣毒品有關，有
通訊監察譯文在卷可參（見南縣警刑字第０九五一五０一一四七
號卷第一七三頁），甲○○於原審因而聲請調查蔡美麗被查獲時
，是否持有0000000000號行動電話機，及傳訊介紹甲
○○向蔡美麗購買毒品之陳正昆，並比對上述通話錄音之聲音是
否為蔡美麗等事項（見原審卷第一一二頁至第一一五頁），原審
就此攸關上訴人等上開所辯是否屬實之重要事項，並未予調查，
又未說明不須調查之理由，已有可議。究竟蔡美麗為何為警查獲
？是否依其電話之通聯紀錄，循線查獲？是否依上訴人等提供之
資料查獲？原審未調閱蔡美麗違反毒品危害防制條例案卷，為必
要之調查、說明，難謂無調查未盡之違法，自不足昭信服。(二)、
有罪之判決書，須將法院依職權認定之犯罪事實，翔記於事實欄
，然後於理由內逐一說明其憑以認定之證據，使事實與理由兩相
一致，始為適法；倘若理由說明與事實記載或卷內資料不相符合
，即屬判決理由矛盾，其判決當然為違背法令。原判決理由欄乙
、一、首段，以甲○○於原審準備程序中，已坦承原判決附表一
所載之販賣毒品犯行，為認定上訴人等犯罪證據之一。惟查甲○
○於原審九十六年七月五日行準備程序時，並非坦承該附表所載
之所有犯行，而係稱：並不是全部十個都有販賣，有的有販賣，
有些沒有，再具狀陳述等語，並於九十六年七月二十日提出答辯
狀，否認部分犯行（見原審卷第七十頁、第七十二頁、第七十三
頁、第一０二至一０七頁），足見原判決上開理由之說明，與卷
內資料不盡相符，有判決理由矛盾之違法。(三)、卷宗內之筆錄及
其他文書可為證據者，應向當事人、代理人、辯護人或輔佐人宣
讀或告以要旨，刑事訴訟法第一百六十五條第一項定有明文。原
判決依憑證人陳正昆等八人被警查獲後，採尿送驗結果，均呈嗎
啡陽性反應，有該八名證人之尿液檢驗確認報告書可稽，因認該
八名證人所稱向上訴人等購買毒品之供述為可採信。惟原審於審
判期日並未將上述尿液檢驗確認報告書，向上訴人等及其辯護人
宣讀或告以要旨，予上訴人等以辯解之機會，難謂無應於審判期
日調查之證據未予調查之違法。上訴意旨指摘原判決違法，尚非
全無理由，應認仍有發回更審之原因。又原判決理由欄十一，不
另為無罪諭知部分，基於審判不可分原則，應併予發回。
據上論結，應依刑事訴訟法第三百九十七條、第四百零一條，判
決如主文。
中　　華　　民　　國　九十六　年　 十一 　月　　八　　日
                      最高法院刑事第八庭
                          審判長法官  陳　正　庸
                                法官  賴　忠　星
                                法官  林　開　任
                                法官  宋　　　祺
                                法官  吳　昆　仁
      本件正本證明與原本無異
                                      書  記  官
中　　華　　民　　國　九十六　年　 十一 　月　　九　　日
                                                      Ｑ
